---
title: "Projekt Simon"
author: "Anton Holm"
date: "25 september 2019"
output: html_document
---

---
title: "Projekt 1"
author: "Simon Melamed, Anton Holm, Daniella Zhou & Liming Huang"
date: "9/26/2019"
output:
  html_document:
    toc: true
    theme: united
---

#Innehållsförteckning

1. Sammanfattning

2. Beskrivning av data

3. Statistisk modellering och analys av data.

4. Diskussion

5. Bilagor}



##Sammanfattning

Den här rapporten undersöker huruvida det finns ett samband mellan efterfrågan på charterresor och konjunktursvängningar. Genom att undersöka och anpassa multilinjära modeller till data har vi försökt besvara just den frågan, finns det ett samband? Syftet var att bekräfta, alternativt motbevisa, den tidigare notionen att det finns indikationer som tyder på ett negativt samband. Alltså att lågkonjunktur medför att allt fler svenskar lämnar Sverige för charterresor.



\newpage

##1. Inledning

Det har tidigare funnits en föreställning om att det finns ett negativt linjärt samband mellan responsvariablen, som i detta fall är antal resenärer som lämnat Sverige med charterflyg under aktuellt kvartal, och konjunktursvängningarna. För att undersöka huruvida denna tes har statistisk signifikans ska vi undersöka olika multilinjära modeller och hur väl de passar insamlad data från åren 1965-1977. Syftet med rapporten är dels att bli mer bekant om multilinjär modellering och prediktion, men även att undersöka ifall man med hjälp av datan kan statistiskt bekräfta eller motbevisa ett samband mellan charteresemarknaden och konjunkturen.


#2.Beskrivning av data

I Tabell 1 finns den insamlade datan som används för att anpassa en multilinjär modell. Datan är insamlad från kvartal $2$ och $3$ eftersom data från vinterhalvåret, kvartal $1$ och $4$, består av både solresor och snöresor. Till skillnad från sommarsäsongen, som nästan uteslutande består av soleresor. Detta bidrar till en större homogenitet i datasettet.

Variabeln $Y$ är vår responsvariabel medan $X1-X19$ är våra förklarande variabler. Förklaring till vad de olika variablerna representerar finns samlat i tabell 2. Datan är samlad från kvartal 2 och 3 under 13 års tid, så totalt finns samlat 26 datapunkter från vardera variabel, vilket man kan avläsa i Tabell 1.

Ytterligare tankar om variablerna?

I scatterplotten ser vi... ?

#3. Statistisk modellering och analys av data.

Vi har använt av tre olika multilinjära modeller och jämfört dessa för att sedan besluta om vilken som fungerar bäst som förklarande modell.

Den första förklarande modellen, model_1, fick vi fram genom manuell backward elimination där vi undersökt summarys av olika modeller där vi observerat huruvida alla förklarande variabler är statistiskt signifikanta. Till en början hade vi en modell med alla förklarande variabler, och sedan tog vi bort en efter en de som hade störst p-värde och var därför minst signifikant i modellen. Till slut blev det en modell med endast fyra förklarande variabler, X1, X8, X9 och X13, där alla var statistiskt signifikanta med väldigt låga p-värden. Trots de få förklarande variablerna har model_1 en hög förklaringsgrad, med ett R^2-värde på 0.9766, vilket kan avläsas i summary av model_1 i bilagorna. Dessutom är kovariansmatrisen till model_1 inkluderad i summary(mode_1), där kan man notera att det finns en relativt stor korrelation mellan X1 och X8, med korrelationsfaktor -0.85. Detta talar för att undersöka ifall det borttagningen av någon av dessa påverkar resultatet, vilket självklart genomfördes. Det visade sig att vid bortagning av en av dessa sjönk R^2-värdet något och kvarstående variabler fick något sämre p-värden. Därmed ansågs model_1 vara färdigjusterad med denna metod. När modellen nu är färdigjusterad så analyseras deras plottar. ::::: POOP ANTON SKRIV ::

Till den andra förklarande modellen, model_2, undersöktes hur väl medelvärden av olika förklarande variabler kunde prestera som en förklarande modell. Därav togs medelvärdet av värdena X3-X6, som alltså är medelvärdet av konjunkturbarometern sen ett år tillbaka. Samt medelvärdet av X9-X13, soltimmarna, och medelvärdet av X14-X18, medeltemperaturen under kvartalen. Dessa nya medelvärdesvariablerna namngavs sedan till m_konj, m_sol och m_temp. Model_2 består av dessa konstruerade medelvärdersvariablerna och X1, X2 och X8. X7 och X19 togs bort eftersom dessa hade högt p-värde. Denna modell ger också en hög förklaringsgrad med med ett R^2-värde på 0.971 (se summary(model_2) i bilagor). Däremot inte lika väl signifikanta förklarande variabler, till exempel har m_konj ett p-värde på 0.407 vilket är något högt. Dessutom kan det avläsas i korrelationsmatrisen till denna modell att m_temp och X2 är starkt korrelerade, vilket talar emot modellens effektivitet. BABBLA OM PLOTTAR.

Till den tredje förklarande modellen, model_3, använde vi oss utav R:s inbyggda step-funktion som utför en automatisk backwardelimination. Med denna metod användes X1, X4, X6, X7, X8, X9, X11, X13, X16 och X19 som förklarande variabler. Även här kan p-värdena analyseras i summary(model_3) i avsnittet bilagor. Det anmärks då att dessa är relativt låga, i jämförelse med model_2, men högre än model_1. Även denna modell har hög förklaringsgrad med med ett R^2-värde på 0.9829. Denna modell var passande eftersom den behöll konjunktursvariablerna, X4 och X6 som är av intresse för vårt syfte.



#4. Diskussion

#5. Bilagor (R-utskrifter, tabeller och diagram)


```{r}
d1 <- read.table("charter-win.DAT", header=F)


colnames(d1) <- c("Y","X1","X2","X3","X4","X5","X6","X7","X8","X9","X10","X11","X12","X13","X14","X15","X16","X17","X18","X19")

tre=c(d1$X3)
fyra=c(d1$X4)
fem=c(d1$X5)
sex=c(d1$X6)
m_konj = (tre+fyra+fem+sex)/4

nio = c(d1$X9)
tio = c(d1$X10)
elva = c(d1$X11)
tolv = c(d1$X12)
tretton = c(d1$X13)
m_sol = (nio+tio+elva+tolv+tretton)/5


fjorton= c(d1$X14)
femton= c(d1$X15)
sexton= c(d1$X16)
sjutton= c(d1$X17)
arton = c(d1$X18)

m_temp = (fjorton+femton+sexton+sjutton+arton)/5

d1$m_konj <- m_konj
d1$m_sol <- m_sol
d1$m_temp <- m_temp


knitr::kable(d1, caption = "Tabell 1: Insamlad data under kvartal 2 & 3")

model_1 = lm(data =d1, Y ~ X1+ X8 +     X9 +X13)

summary(model_1, correlation = T)

plot(model_1)

model_2 = lm(Y ~ m_konj + m_sol + m_temp +X1+ X2+X8, data = d1)

summary(model_2, correlation = T)

plot(model_2)

step(model_1, direction = "backward", trace=F )

model_3 = lm( Y ~ X1 + X4 + X6 + X7 + X8 + X9 + X11 + X13 + X16 + X19, data = d1)

summary(model_3, correlation=T)

plot(model_3)
```






```{r}
model_pred = lm( Y ~ X1 + X6 + X8  + X13 + X17 + X18, data = d1)
summary(model_pred, correlation=TRUE)

plot(model_pred)


model_pred2 = lm( Y ~ X1 + X2 + X6 + X8 + X12 + X13 + X17 + X18, data = d1)
summary(model_pred2, correlation=TRUE)

plot(model_pred2)

model_pred3 = lm( Y ~ X1 + X2 + X8 + X13 + X18, data = d1)
summary(model_pred3, correlation=TRUE)

plot(model_pred3)
```

```{r}
predict(model_pred2, data.frame("X1"=14, "X2"=2, "X6"=20, "X8"= 1, "X12"= 609, "X13" = 683, "X17" = 13.6, "X18"=9.2), interval = "prediction", level = 0.95)


predict(model_pred3, data.frame("X1"=14, "X2"=3, "X8"= 1, "X13" = 609, "X18"=13.6), interval = "prediction", level = 0.95)
```

För att prediktera hur många som flyger nästkommande år under kvartal två och tre tar vi fram två stycken prediktionsmodeller. Detta för att när vi predikterar för kvartal 2 nästkommande år så har vi mer data till vårt förfogande. Om vi hade nöjt oss med endast en modell för båda kvartalen hade vi tappat denna data då den ej är kompatibel med kvartal 3.
För att ta fram ena prediktionsmodellen började vi med att skapa en grundmodell bestående utav alla förklarande variabler som har data vi inte behöver prediktera, dvs data vi redan har tillgång till eller med väldigt stor sannolikhet kan anta, t.ex. att interrail kort inte kommer tas bort nästa år. Sedan utförde vi en manuell backwards elimination där vi testade olika varianter av grundmodellen genom att ta bort de förklarande variablerna som hade låg signifikans alternativt var högt korrolerade till en annan variabel en efter en. Vi jämförde under tiden de olika värdena på t.ex. $R^2$, p-värdet och signifikansen hos resterande variabler. Sedan testade vi olika kombinationer av dessa variabler och kom tillsist fram till den slutliga modellen. Sedan gjorde vi detsamma för nästkommande kvartal. Därefter undersökte vi residualplottarna för modellerna och såg att dessa verkar följa en normalfördelning och tyder på att ha en konstant varians. Alltså tyder det på att modellerna utgör en stark grund för att prediktera på.

För att prediktera kan vi nu använda R's inbyggda funktion "Predict" på våra två modeller. Eftersom vi redan vet all data för varje förklarande variabel i båda modellerna kan vi enkelt skriva in dessa och få två prediktionsintervall. 
Vad vi har sett de tidigare åren så har trenden varit att fler reser under kvartal 3 än kvartal 2. Dock har ungefär lika många resor gjorts på de båda kvartalen de sista 2-3 åren. Vi ser att prediktionsintervallen vi får visar på att så även verkar vara fallet för nästkommande år. På den fronten verkar prediktionsintervallen alltså rimliga. 
Vi kan även se att trenden verkar vara att allt fler reser för varje år. Även detta uppfyller våra prediktionsintervall med en rimlig höjning. Genom detta samt att analysen av modellerna tyder på starka modeller kan vi tänka oss att prediktiornerna för de båda kvartalen är rimliga.
