---
title: "Hemuppgift_4"
author: "Anton Holm"
date: '2020-07-11'
output:
  pdf_document: default
  html_document: default
---

```{r setup}
knitr::opts_chunk$set(echo = TRUE)

suppressPackageStartupMessages(library(tidyverse))
suppressPackageStartupMessages(library(tidytext))
```

Nedan besvarar figurerna de frågor som efterfrågats. Figur 1 visar på lång varje regeringsförklaring är uppdelat på varje år. Figur 2 visar en TF-IDF analys utan att ta bort stopporden medan Figur 3 visar samma analys där stoppord är borttagna. Figur 4 visar sentiment värdet av regeringsförklaringarna uppdelat på år medan Figur 5 visar sentiment värdet för de 3 olika partierna. 

```{r, warning = FALSE}
#Hämtar regeringsförklaringarna
regfor_all <- readRDS("~/R samhalle kurs/regfor_all.rds")

#Tokeniserar regeringsförklaringarna
regfor_token <- regfor_all %>% 
  unnest_tokens(word, text)

#Räknar antal ord per regeringsförklaring
regfor_count <- regfor_token %>% 
  group_by(year) %>% 
  count()

#Plottar Figur 1
regfor_count %>% 
  ggplot(aes(x = year, y = n)) +
  geom_col(color = "Black", fill = "Blue") +
  labs(title = "Figur 1: Antal ord för varje regeringsförklaring", x = 'Årtal', y = 'Antal ord')

#Utför en TF-IDF analys utan att ta bort stopporden
tf_idf_df <- regfor_all %>% 
  unnest_tokens(word, text) %>% 
  group_by(year) %>% 
  count(word) %>% 
  bind_tf_idf(word, year, n) %>% 
  arrange(desc(tf_idf)) %>% 
  slice(1:5) %>% 
  ungroup %>% 
  mutate(year = as.factor(year))

#Plottar Figur 2
tf_idf_df %>% 
  ggplot(aes(x = word, y = tf_idf, fill = year)) +
  geom_col() +
  coord_flip() +
  labs(title = "Figur 2: TF-IDF analys utav regeringsförklaringar", x = "Ord", y = "TF-IDF")

#Hämtar svenska stoppord
stoppordDahlgren <- readRDS("~/R samhalle kurs/stoppordDahlgren.rds")

#Utför TF-IDF analysen där stoppord är borttagna
tf_idf_stop <- regfor_all %>% 
  unnest_tokens(word, text) %>% 
  anti_join(stoppordDahlgren) %>% 
  group_by(year) %>% 
  count(word) %>% 
  bind_tf_idf(word, year, n) %>% 
  arrange(desc(tf_idf))%>% 
  slice(1:5) %>% 
  ungroup %>% 
  mutate(year = as.factor(year))

#Plottar Figur 3
tf_idf_stop %>% 
  ggplot(aes(x = word, y = tf_idf, fill = year)) +
  geom_col() +
  coord_flip()+
  labs(title = "Figur 3: TF-IDF analys utav regeringsförklaringar utan stoppord", x = "Ord", y = "TF-IDF")

#Hämtar ett svenskt sentimental lexikon
swedish_sentiments <- readRDS("~/R samhalle kurs/swedish_sentiments.rds")

#Sätter ihop dataframe innehållande regeringsförklaringarna tokeniserade med sentimental lexikonet.
#På så sätt tilldelas varje ord ett sentimental värde. NA värden sätts till 0.
Sentiments_joined <- regfor_token %>% 
  left_join(swedish_sentiments, by = c("word" = "text")) %>% 
  mutate(score = ifelse(is.na(score), 0, score))

#Beräknar sentimental värdet uppdelat på år
Sentiments_years <- Sentiments_joined %>% 
  group_by(year) %>% 
  summarise(Sentiment = sum(score))

#Plottar Figur 4
Sentiments_years %>% 
  ggplot(aes(x = year, y = Sentiment)) +
  geom_line() +
  geom_point() +
  labs(title = "Figur 4: Sentiment undersökning gentemot olika år", x = "Årtal", y = "Sentiment Värde")

#Tillför en kolumn som förklarar vilket parti som talar.
Sentiments_Party <- Sentiments_joined %>% 
  mutate(Party = case_when(speaker == 'Fälldin' ~ 'C', speaker %in% c("Palme", "Carlsson", "Persson", "Löfven") ~ 'S', speaker == 'Reinfeldt' ~ 'M'))

#Tar fram sentimental värdet för varje parti
Party_scores <- Sentiments_Party %>% 
  left_join(data.frame(table(Party = Sentiments_Party$Party))) %>% 
  group_by(Party) %>% 
  mutate(avg_score = score/Freq) %>% 
  summarise(Party_Score = sum(avg_score))

#Plottar Figur 5
Party_scores %>% 
  ggplot(aes(x = Party, y = Party_Score)) +
  geom_col(fill = c("Darkgreen", "Lightblue3", "Red3")) +
  labs(title = "Figur 5: Sentiment undersökning gentemot olika partier", x = "Parti", y = "Sentiment Värde")

```
