---
title: "Inlämning 1"
author: "Anton Holm"
date: '2020-06-16'
output:
  pdf_document: default
  html_document: default
editor_options:
  chunk_output_type: inline
---

```{r setup, include=FALSE}
knitr::opts_chunk$set(echo = TRUE)
```

```{r}
library(tidyverse)
library(kableExtra)
load("hu1_lifeexp.RData")
load("hu1_continents.RData")

#Tar fram medellivslängden
mean_lifeexp <- hu1_lifeexp %>% 
  summarise(mean(life_expectancy))

#Median
median_lifeexp <- hu1_lifeexp %>% 
  summarise(median(life_expectancy))

#Topp 5 högst livslängd
top_5 <- hu1_lifeexp %>% 
  arrange(desc(life_expectancy)) %>%
  slice(1:5)

#5 lägsta livslängd
bot_5 <- hu1_lifeexp %>% 
  arrange(life_expectancy) %>% 
  slice(1:5)

#Stapeldiagram för 5 länder med bäst och sämst livslängd
fig_1 <- full_join(bot_5, top_5) %>%
  ggplot(aes(x = country, y=life_expectancy)) +
  geom_bar(stat = "identity") +
  labs(title = "Figur 1: Stapeldiagram över de 5 länder med högst respektive lägst medellivslängd", y = "Medellivslängd", x = "Land")


life_cont <- inner_join(hu1_lifeexp, hu1_continets, by = c("country" = "land"))

avg_cont <- life_cont %>% 
  group_by(continent) %>% 
  summarise(`Medellivslängd` = mean(life_expectancy))

tab_1 <- avg_cont %>% 
  knitr::kable(escape = FALSE, format = "latex", booktabs = T, align = "l", caption = "Medellivslängd för kontinenter") %>%
column_spec(1, bold=T)


fig_2 <- avg_cont %>% 
  ggplot(aes(x=continent, y = Medellivslängd, fill = continent)) +
  geom_bar(stat = "identity") +
  labs(title = "Figur 2: Stapeldiagram över medellivslängden för kontinenter", x = "Land")
```

Medellivslängden för samlingen av alla länder är `r round(mean_lifeexp[1], digits = 2)` och medianlivslängden är `r round(median_lifeexp[1], digits = 2)`.
De tre länder med längst livslängd var Japan, Island och Schweiz med livslängd på 83.33, 83.11 och 82.75 år respektive.
I Figur 1 kan man se medellivslängden för de 5 länder med högst respektive lägst medellivslängd.
Skillnaden i medellivslängd mellan kontinenterna visas i Table 1 och går även att se mer illustrerat i Figur 2. 

```{r}
fig_1
tab_1
fig_2
```